【裁判字號】    99,上訴,1851
【裁判日期】    990730
【裁判案由】    偽造文書等
【裁判全文】
臺灣高等法院刑事判決                99年度上訴字第1851號
上  訴  人  臺灣臺北地方法院檢察署檢察官
被      告  甲○○
上列上訴人因被告偽造文書等案件，不服臺灣臺北地方法院99年
度訴字第95號，中華民國99年4月30日第一審判決（起訴案號：
臺灣臺北地方法院檢察署98年度偵緝字第2372號），提起上訴，
本院判決如下：
    主  文
上訴駁回。
    事  實
一、甲○○係誠元科技股份有限公司（址設臺北縣中和市○○路
    54之2號3樓，下稱誠元公司）與海外公司Million Victory
    Co. Ltd負責人，意圖為自己不法之所有，於民國97年6月間
    ，向建隼科技有限公司（下稱建隼公司）經理乙○○佯稱，
    其可以較低價格取得LCD面板（N121X 5-03）云云，使建隼
    公司陷於錯誤，於同年6月26日，匯款美金310,000元至勝利
    公司設於永豐商業銀行OBU（下稱永豐銀行）帳戶。詎甲○
    ○未按時交貨，迭經建隼公司催討無著，竟與黃賢豐共同基
    於變造私文書及行使變造私文書之犯意聯絡，於97年7月31
    日下午2時許，在臺北市○○區○○街、忠孝東路口某咖啡
    廳內，由黃賢豐提供上海商業儲蓄銀行樹林分行蓋章核發之
    『上海商業儲蓄銀行國際金融業務分行匯出匯款暨收款手續
    費證明書』一紙予甲○○，再由甲○○將其上左邊之『匯款
    人』、『收款人、帳號』及『收款銀行、地址』等欄位予以
    塗抹變造為如附件所示之內容」；嗣持以向乙○○佯已退還
    貨款云云，並於97年7月31日傳真上開證明書至建隼公司而
    行使，嗣因建隼公司向銀行詢問，銀行告知該申請書係偽造
    ，建隼公司始知受騙，足以生損害於建隼公司及該銀行匯款
    資料之正確性。
二、案經建隼公司告訴暨臺北縣政府警察局新店分局報請臺灣臺
    北地方法院檢察署檢察官偵查起訴。
    理  由
一、被告甲○○經本院合法傳喚而未到庭，惟上述事實業據被告
    於原審審理中自白不諱，核與告訴人建隼公司代理人乙○○
    於偵、審中指訴之情節相符，並有香港上海匯豐銀行有限公
    司電匯申請書、永豐銀行深坑分行存摺存款歷史往來明細查
    詢一覽表、永豐銀行國外部函、永豐銀行匯款委託書、上海
    商銀國際金融業務分行匯出匯款暨收款手續費證明書影本、
    上海商業儲蓄銀行樹林分行函等件在卷可考，堪認被告上述
    於原審審理中之自白與事實相符，而堪採信。本件事證明確
    ，被告之犯行堪以認定。
二、核被告本案所為，係犯刑法第216條、第210條之行使變造私
    文書罪，及同法第339條第1項詐欺取財罪。公訴意旨認被告
    上開犯行，係犯刑法第216條、第210條之行使偽造私文書罪
    ，嗣經檢察官於原審審理中當庭變更為行使變造私文書罪，
    併此敘明。被告所為行使變造私文書罪之犯行，與黃賢豐間
    ，有犯意聯絡及行為分擔，應論以共同正犯。被告變造私文
    書之低度行為，為行使該變造私文書之高度行為所吸收，不
    另論罪。又被告所犯上開行使變造私文書罪與詐欺取財罪間
    ，犯意各別，罪名互殊，應分論併罰之。
三、原審以被告事證明確，因之適用刑法第28條、第210條、第
    216條、第339條第1項、第41條第1項前段、第51條第5款，
    刑法施行法第1條之1等規定，並審酌被告素行，犯後已與告
    訴人建隼科技有限公司簽訂債務清償契約書，有債務清償契
    約書、公證書正本各一紙在卷可稽，且其所有位於臺北縣新
    店市○○路42巷5號八樓建物暨座落基地，業經原審法院依
    法拍賣中，復有該建物、土地所有權狀影本及拍賣網頁資訊
    各一紙存卷可佐（見原審99年度訴字第95號原審卷第43至48
    頁），惟仍尚未完足填補告訴人所受損害，兼衡被告之犯罪
    動機、目的、手段、生活狀況、知識程度、犯罪所生之危害
    ，及犯後於本院訊問時已坦承犯行之態度等一切情狀，分別
    量處被告有期徒刑5月、4月，並定應執行刑為有期徒刑6月
    ，並諭知易科罰金之折算標準均為以新臺幣1,000元折算1日
    。核其認事、用法，均無違誤，量刑亦稱妥適。檢察官循告
    訴人之請求上訴意旨以被告變造之文書除判決書所指之銀行
    匯款單據外，亦變造電子郵件、出貨資料等文件，被告惡性
    非輕，原審就被告所涉行使變造文書之犯行，僅論處有期徒
    刑4月，亦屬過輕云云。惟查，檢察官以被告變造之電子郵
    件、出貨資料等文件經告訴代理人乙○○於本院審理中指明
    係指第1243號偵卷第51、52頁、第1397號偵緝卷第37、38頁
    等所示之文書，然上開各文書經本院於審理中審視後，認其
    上均無被告之簽署，是被告顯無以偽以他人名義變造電子郵
    件、出貨資料，亦無證據證明被告有何變更他人名義之文書
    之若何部分（參見第1397號偵緝卷第37頁，上端一封電子郵
    件之發信人稱其並未回覆該訊息予Air等語即明），此部分
    尚與刑法變造文書之要件不合。況原審量刑時已審酌上述等
    各般情狀，並無失諸過輕之情形。檢察官上訴意旨，未另行
    舉提具體證據，徒循告訴人之請求，任指被告尚有變造電子
    郵件、出貨資料等文件、並指原審量刑輕云云，均無可採。
    其執此等上訴意旨，任意指摘原判決不當，求予撤銷改判，
    為無理由，應予駁回。
四、被告經本院合法傳喚而未到庭，爰不待其陳述，逕行判決，
    亦附此敘明。
據上論斷，應依刑事訴訟法第368條、第371條，判決如主文。
本案經檢察官羅建勛到庭執行職務。
中    華    民    國    99    年    7     月    30    日
                  刑事第二十庭審判長法  官  楊貴雄
                                    法  官  周明鴻
                                    法  官  林銓正
以上正本證明與原本無異。
如不服本判決，應於收受送達後10日內向本院提出上訴書狀，其
未敘述上訴之理由者並得於提起上訴後10日內向本院補提理由書
（均須按他造當事人之人數附繕本）「切勿逕送上級法院」。
                                    書記官  張淨卿
中    華    民    國    99    年    8     月    3     日

司法院資訊處製作；財團法人民間司法改革基金會備份。
